臺灣臺北地方法院交通事件裁定　　　　 94年度交聲字第745號
原處分機關　交通部公路總局臺北區監理所
異議人即
受處分人　　百鴻小客車租賃有限公司
代　表　人　張偉榮
代　理　人　張龍山
上列異議人即受處分人因違反道路交通管理處罰條例案件，對於
交通部公路總局臺北區監理所中華民國九十四年五月十八日所為
之處分（原處分案號：北監自裁字裁40─ZB0000000號）聲明異
議，本院裁定如下：
    主      文
原處分撤銷。
百鴻小客車租賃有限公司不罰。
    理      由
一、按汽車行駛於高速公路或設站管制之道路，而不遵管制之規
    定者，處汽車駕駛人新臺幣（下同）三千元以上六千元以下
    罰鍰，道路交通管理處罰條例第三十三條第一項定有明文。
    而該條例關於車輛所有人之處罰，如應歸責於運送人，租用
    人或使用人，亦適用之；關於車輛所有人之處罰，如應歸責
    於車輛駕駛人者，處罰車輛駕駛人，亦為同條例第八十五條
    第一項、第二項所明定。
二、本件異議人即受處分人百鴻小客車租賃有限公司所有之車牌
    號碼CC─7215號自用小客車，其駕駛人於民國九十二年五月
    十四日下午一時十五分許駕駛該車行經國道一號高速公路南
    下第一百二十四公里處速限為時速一百公里之路段，為自動
    測速照相儀器測得其時速達一百三十六公里，超速三十六公
    里，經內政部警政署國道公路警察局第二警察隊造橋分隊員
    警以該車有不遵守高速公路關於速限管制規定之超速行駛違
    規行為為由，依違反道路交通管理處罰條例第三十三條第一
    項之規定，對車輛所有人即受處分人掣單逕行舉發，經受處
    分人以違規當時該車係出租予林裕使用為由提出申訴，請
    求歸責於駕駛人林裕，惟林裕於九十四年三月八日前往
    臺北市交通事件裁決所申訴陳稱：伊駕照遺失遭人冒用租車
    等語，經原處分機關即交通部公路總局臺北區監理所調查結
    果，認本案與道路交通管理處罰條例第八十五條第二項之歸
    責要件不合，仍依道路交通管理處罰條例第三十三條第一項
    、違反道路交通管理事件統一裁罰基準及處理細則（下稱處
    理細則）第四十四條第一項及違反道路交通管理事件統一裁
    罰基準表（下稱基準表）之規定，而於九十四年五月十八日
    以北監自裁字裁40─ZB0000000號裁決書裁處受處分人罰鍰
    三千元在案。
三、受處分人聲明異議意旨略以：本件車牌號碼CC─7215號車輛
    固為伊公司所有，惟於本件超速違規發生前，已於九十二年
    四月三十日出租予一名持用「林裕」駕照之客人，迄同年
    五月十四日晚間九時三十分許始歸還車輛，本件違規發生當
    時伊公司既已將車輛出租而非使用人或實際駕駛人，原處分
    僅以林裕申訴表示駕照遺失遭人冒用為由，遽以歸責裁罰
    車輛所有人即伊公司，顯欠公平，為此聲明異議，請求撤銷
    原處分等語。
四、受處分人對於其所有之車牌號碼CC─7215號自用小客車，其
    駕駛人於九十二年五月十四日下午一時十五分許駕駛該車行
    經國道一號高速公路南下第一百二十四公里處速限為時速一
    百公里之路段，為自動測速照相儀器測得其時速達一百三十
    六公里，超速三十六公里，經內政部警政署國道公路警察局
    第二警察隊造橋分隊員警掣單逕行舉發等事實，並不否認，
    復有原舉發通知單及採證照片影本各一件在卷可稽；惟堅決
    否認有何違規行為，並以前揭情詞置辯。經查：
  (一)受處分人辯稱其曾於九十二年四月三十日將前揭車輛出租予
    一名持林裕汽車駕照之客人，迄同年五月十四日晚間九時
    三十分許始歸還車輛等情，有受處分人所提出之CC─7215號
    車輛定型化租賃契約書及林裕峰汽車駕駛執照在卷可稽，而
    本件車輛違規時間為九十二年五月十四日下午一時十五分許
    ，有採證照片及舉發通知單可憑，則其辯稱違規時車輛業已
    出租他人等語，即非無據。
  (二)經本院傳訊租賃契約書上之承租人林裕，其於本院具結證
    稱：我沒有承租過這台車，（租約）上面的筆跡也不是我簽
    的，租約上面的地址如果是我寫的話，我會寫一樓，身分證
    編號是正確的，但是上面所留的電話、行動電話不是我的電
    話，駕照資料都正確，但照片不是我本人，我沒有開過這台
    車，我的汽、機車駕照曾經於五、六年前一起遺失過，但沒
    有就駕照遺失一事報案，後來即收到不只本件違規事件紅單
    等語明確（見本院九十四年八月十五日訊問筆錄）。且將林
    裕於本院當庭書寫之字跡及其於九十四年三月八日前往臺
    北市交通事件裁決所陳述時所填寫之陳述書，與前開租賃契
    約書上「林裕」之簽名相互核對，其筆勢、書寫方式及字
    體型態均有所不同；參以除本件違規外，前揭車輛於九十二
    年五月一日清晨五時三十七分許、同年五月五日凌晨一時八
    分許、同年五月十四日下午一時三十二分許，各有違規超速
    及併排停車之違規行為經警舉發，有臺北市政府警察局北市
    警交大字第A00000000號、第AM0000000號舉發違反道路交通
    管理事件通知單各一紙、內政部警政署國道公路警察局ZC00
    00000號舉發違反道路交通管理事件通知單一紙可稽（見臺
    灣板橋地方法院九十四年度交聲字第九八二號卷），顯與一
    般持用真實證件承租車輛者應無恣意超速違規之理等情，顯
    見證人林裕證稱其駕照遺失後遭人換貼照片承租車輛，伊
    非承租人及駕駛人等語，自屬可信而堪以認定。
  (三)本件原處分機關不察，未能斟酌林裕係遭他人冒名向受處
    分人承租車輛，即本件實際違規駕駛人另有其人，僅因林裕
    申訴陳稱其並非車輛駕駛人，無法依道路交通管理處罰條
    例第八十五條第二項規定歸責林裕為由，未調查該實際駕
    駛人為何人，即遽行歸責裁罰車輛所有人即受處分人，揆諸
    前揭說明，尚非適法。受處分人辯稱其當時已將車輛出租他
    人，不應歸責受罰等語，自屬可信。
五、綜上各節，本件違規行為發生時，受處分人既已將車輛出租
    予持用林裕遺失駕照之人，該違規行為自應依道路交通管
    理處罰條例第八十五條第二項之規定，歸責於車輛實際駕駛
    人加以處罰，始為適法。原處分機關未察，以林裕提出申
    訴陳稱駕照遺失遭人冒用租車，無法歸責於車輛駕駛人為由
    ，而以車輛所有人即受處分人有汽車行駛於高速公路或設站
    管制之道路，而不遵管制之規定之違規行為，依道路交通管
    理處罰條例第三十三條第一項、處理細則第四十四條第一項
    暨基準表之規定，對受處分人裁處罰鍰三千元，尚有未洽。
    從而本件異議為有理由，自應由本院將原處分撤銷，改諭知
    受處分人不罰，以資適法。
據上論斷，應依道路交通案件處理辦法第二十條前段，裁定如主
文。
中　　華　　民　　國　　94　　年　　11　　月　　8 　　日
                  交通法庭法　官　林庚棟
以上正本證明與原本無異。
如不服本裁定應於送達後五日內向本院提出抗告狀。
　　　　　　          　　書記官　殷玉芬
中　　華　　民　　國　　94　　年　　11　　月　　11　　日
